【裁判字號】    96,訴,6797
【裁判日期】    970304
【裁判案由】    損害賠償
【裁判全文】
臺灣臺北地方法院民事判決              96年度訴字第6797號
    原      告  甲○○
    訴訟代理人  陳明宗律師
    被      告  乙○○
    訴訟代理人  林辰彥律師
    複代理人    呂紹聖律師
                陳佑仲律師
上列當事人間請求損害賠償事件，本院於民國97年2月19日言詞
辯論終結，判決如下：
    主      文
被告應給付原告新臺幣參拾肆萬伍仟參佰零肆元，及自民國九十
六年八月二十九起至清償日止，按年息百分之五計算之利息。
原告其餘之訴駁回。
訴訴訟費用由被告負擔五分之二，餘由原告負擔。
本判決第一項於原告以新臺幣拾壹萬伍仟壹佰零壹元供擔保後，
得為假執行；但被告如以新臺幣參拾肆萬伍仟參佰零肆元預供擔
保後，得免為假執行。
原告其餘假執行之聲請駁回。
    事實及理由
一、原告主張：伊於民國95年8月29日透過新光開發事業有限公
    司居間仲介，向被告購買坐落台北市○○區○○段1小段842
    地號土地及其上建物即門牌號碼為台北市○○○路○段217巷
    7弄17號6樓之2（下稱系爭房地），雙方簽訂不動產買賣契
    約書（下稱系爭契約），價金為新台幣（下同）8,435,000
    元，並約定系爭房地無公設，所有權範圍無共同使用部分，
    故建物面積實際為74.15平方公尺，附屬建物陽台為5.52平
    方公尺，伊依約支付價金，系爭房地所有權則登記於伊親友
    連慶琨名下，然於購買系爭房地當時，因有承租人占有使用
    中，伊無法進入屋內查看房屋情況，至租賃期間屆滿，伊雇
    用人員裝修房屋，方發現系爭房地面積有短少，經丈量結果
    ，系爭房地面積短少3.8688坪，然被告卻收取相當於74.15
    平方公尺之價金，致伊受有財產權之損害。爰依民法第227
    條、第354條規定，提起本訴等情。並於本院聲明：(一)被告
    應給付原告1,354, 080元及自起訴狀繕本送達翌日起算之法
    定遲延利息。(二)願供擔保請准宣告假執行。
二、被告則以：依系爭契約第14條約定，係以現況固定物交屋，
    即以房屋現有狀況暨固定物現有面積交屋之意，故房屋現有
    狀況暨面積多寡均以訂約當時為準，且伊從未保證系爭房地
    之室內面積為74.15平方公尺，復依據系爭房地辦理第1次保
    存登記時之地籍測量實施規則第296條、辦理土地複丈與建
    物測量補充規定第20點，系爭房地所有權範圍包括通道、樓
    梯間、電梯間等共同使用部分，故室內面積加上共同使用部
    分面積達74.15平方公尺，伊即已依約完成給付；且使用面
    積包括該樓層之電梯、樓梯間、走道屬一般交易慣例；又即
    便有坪數短少之瑕疵，伊於95年10月11日即已辦理系爭房地
    之所有權移轉登記，原告應依通常程序從速檢查系爭房地，
    如未立即通知伊，應即視為承認其所受領之物等語，資為抗
    辯。並於本院聲明: (一)原告之訴及假執行聲請均駁回。(二)如
    受不利之判決，願供擔保請准宣告免為假執行。
三、查，原告於95年8月29日透過新光開發事業有限公司居間仲
    介，向被告以總面積24.1坪，價金為8,435, 000元購買系爭
    房地，並簽訂系爭契約及房地產標的現況說明書等情，此有
    卷附不動產買賣契約書、房地產標的現況說明書、土地及建
    物登記簿謄本可憑（見本院卷第6至14頁），並為兩造所不
    爭執，堪信為真。原告主張被告應交付系爭建物24.1坪，但
    短付3.8688坪，為被告所否認，是本件所應審酌者為被告有
    無未依買賣契約交付？
（一）按兩造不動產買賣契約書第1條不動產標示約定，建築改
      良物建號2077建物面積74. 15平方公尺、陽台5.52平方公
      尺，及隨同主建物移轉之共同使用部分建號2166面積1715
      平方公尺持分尚未補登，且「一、本約土地及建物包括為
      登記但可使用之部分...2. 以上為登記部分以房地產現況
      為準...  」等情（見本院卷第6頁），則依契約文義，兩
      造買賣交付面積之真意應在於上開登記之面積及未登記之
      公共設施之部分，亦即買賣標的建物部分面積為79.67平
      方公尺及未登記之共同使用部分。被告辯稱只要交付之已
      登記與未登記面積大於或等於79.67平方公尺即無短交云
      云，即與契約相左，要不足取。是以，未登記之面積既然
      雙方約定當時皆無法確認，應認未登記部分面積不論實際
      上可登記數量如何，皆應包括在雙方合意買賣而為應交付
      之範圍內，故就被告短交系爭建物面積部分，僅就契約第
      1條之建物、附屬建物部分之登記面積計算被告交付之面
      積即可。而被告系爭建物面積經本院囑託台北市大安地政
      事務所測量結果為主建物62.92平方公尺、陽台為3.96平
      方公尺，此有台北市大安地政事務所複丈圖附卷可參（見
      本院卷第66頁），共計被告交付面積為66.88平方公尺，
      被告告尚短付12.79平方公尺。原告主張被告短交云云，
      誠為有據。
（二）然按民法第三百五十六條第一項之規定，買受人固有依通
      常程序檢查、通知所受領之物之瑕疵義務，但若物之瑕疵
      係為出賣人所明知而故意不告知買受人者，買受人即可免
      除此項檢查及通知之義務，而不視為其承認所受領之物，
      此觀同法第三百五十七條之規定自明。且依同法第三百六
      十五條第一項所定，買受人因物有瑕疵而得請求減少價金
      者，其請求權應於物之交付後六個月不行使而消滅。查被
      告於95年10月11日即已移轉登記交付系爭房地予原告，有
      台北市土地及建物第二類登記謄本在卷可參（見本院卷第
      13  、14頁），並為兩造所不爭，原告於交屋後，對上開
      坪數不足之瑕疵並未履行檢查通知義務，原告又無證據證
      明被告有故意不告知，應視為承認其所受領之物。至交屋
      當時雖有承租人在內居住，然原告亦已承受出租人地位，
      此為買賣契約附註所約明，亦不能執之以為無從檢查之正
      當論據，原告遲於96年8月28日起訴主張物之瑕疵減少價
      金，已逾受領後六個月除斥期間，自不能行使。
（三）按出賣人就其交付之買賣標的物有應負擔保責任之瑕疵，
      而其瑕疵係於契約成立後始發生，且因可歸責於出賣人之
      事由所致者，則出賣人除負物之瑕疵擔保責任外，同時構
      成不完全給付之債務不履行責任。本件系爭買賣主建物及
      陽台於66年10月12日前即已興建完成（見本院卷第16頁）
      ，而其面積配置，於兩造締約時已固定存在，故兩造所爭
      執坪數不足之瑕疵，應係兩造契約成立時即已存在，故不
      構成不完全給付面積之短少，原告主張被告應付不完全給
      付責任云云，亦不可採。
（四）按無法律上原因而受利益，致他人受損害者，應返還其利
      益，民法179條定有明文。兩造買賣約定交付建物79.67平
      方公尺及其餘未登記之共同使用部分，被告僅交付66.88
      平方公尺及其餘未登記共同使用部分，故被告無法律上原
      因而受有短交12.79平方公尺之價金利益，原告請求返還
      ，要屬有據。原告雖主張係以24.1坪為基礎計算價金，故
      應以每坪單價計算短交坪數之價金云云，然此部分並未於
      買賣契約中明文約定，且被告所短交者僅為建物，土地則
      不與焉，以此方式計算亦非允恰。故參酌原告95年10月11
      日就系爭不動產辦理移轉登記時，所檢附之土地及建築改
      良物買賣所有權移轉契約書，其中土地買賣金額為1,844,
      300元、建物買賣金額為630,600元，共計2,474,900元（
      見本院卷第97、98頁），而兩造不動產買賣契約書所載土
      地、建物買賣總金額為8,435,000元。原告買受當時既已
      就土地及房屋之買價妥為分配而向地政機關據為登記，自
      應依其登記時檢附土地及建築改良物買賣所有權移轉契約
      書所載買賣金額計算建物部分買價所佔總買價之比例，再
      推算原告實際買賣價格之建物部分價金，較為妥當，亦為
      被告所不爭。則依土地及建築改良物買賣所有權移轉契約
      書，建物價格占買賣總金額之比例為百分之二十五點五（
      630,600÷2,474,  900 =25.5/100）；實際買賣價格之建
      物價金為2,150,925元（8,435,000*25.5/100=2,150,925
      ）。而原約定買賣建物面積為79.67平方公尺，而原告因
      短交12.79平方公尺所受損害為345,304元（2,150,925÷
      79.67*12.79= 345,304。小數點以下四捨五入）。
四、綜上所述，原告本諸不當得利法律關係，請求上訴人給付
    345,304元，及自起訴狀繕本送達翌日（96年8月29日）起加
    付法定遲延利息，洵屬有據，應予准許。逾此範圍之請求，
    則無理由，應予駁回。
五、原告及被告均陳明願供擔保以代釋明，聲請宣告假執行或免
    為假執行，經核原告勝訴部分與上開規定相符，爰分別酌定
    相當金額准許之。至原告敗訴部分，其假執行之聲請失所依
    附，應併駁回之。
六、本件事證已臻明確，兩造其餘攻擊或防禦方法，經本院審酌
    後，認均與本件之結論無涉，茲不予論述，併予敘明。
七、據上論結，本件原告之訴一部為有理由，一部為無理由，依
    民事訴訟法第79條、第390條第2項、第392條，判決如主文
    。
中    華    民    國    97    年    3     月    4     日
                  民事第四庭    法  官  吳定亞
以上正本係照原本作成
如對本判決上訴，須於判決送達後20日內向本院提出上訴狀
中    華    民    國    97    年    3     月    4     日
                                書記官  高秋芬


司法院資訊處製作；財團法人民間司法改革基金會備份。
